【裁判字號】    98,聲判,117
【裁判日期】    981106
【裁判案由】    聲請交付審判
【裁判全文】
臺灣臺北地方法院刑事裁定             98年度聲判字第117號
聲  請  人  丙○○
代  理  人  陳建三律師
被      告  甲○○
            乙○○
            丁○○
            戊○○
            己○○
上列聲請人即告訴人因告訴被告詐欺案件，不服臺灣高等法院檢
察署檢察長於中華民國98年6月9日以98年度上聲議字第3570號駁
回再議之處分（原不起訴處分案號：臺灣臺北地方法院檢察署98
年度偵字第9530、9531號），聲請交付審判，本院裁定如下：
    主  文
聲請駁回。
    理  由
一、按告訴人不服上級法院檢察署檢察長或檢察總長認再議為無
    理由而駁回之處分者，得於接受處分書後10日內委任律師提
    出理由狀，向該管第一審法院聲請交付審判；法院認交付審
    判之聲請不合法或無理由者，應駁回之，刑事訴訟法第258
    條之1、第258條之3第2項前段，分別定有明文。
二、本件聲請意旨如刑事聲請交付審判狀所載。經本院審核聲請
    程序要件，符合刑事訴訟法第258條之1第1項之規定，此有
    刑事委任狀及聲請交付審判狀附在本院卷宗可參，復經本院
    依職權調閱前開偵查卷宗核閱無誤，是本件聲請程序係屬適
    法，合先敘明。
三、聲請交付審判意旨略如聲請交付審判狀。
四、按犯罪事實應依證據認定之，無證據不得認定其犯罪事實，
    刑事訴訟法第154條第2項定有明文。而事實之認定，應憑證
    據，如未能發現相當證據，或證據不足以證明，自不能以推
    測或擬制之方法，為裁判基礎，最高法院40年臺上字第86號
    判例，已採斯旨。認定犯罪事實，所憑之證據，雖不以直接
    證據為限，間接證據亦包括在內，然無論直接或間接證據，
    其為訴訟上之證明，須於通常一般人均不致於有所懷疑，而
    得確信其為真實之程度者，始得據之為有罪之認定，倘其證
    明未達此一程度，而有合理性懷疑之存在時，即無從為有罪
    之認定，亦有最高法院76年臺上字第4986號判例意旨參照。
五、經查：
（一）聲請意旨所指，被告乙○○、丁○○、戊○○謊稱任職於
      大元不動產，使聲請人誤信其專業能力，而與之簽約，惟
      又稱該3名被告係受被告甲○○、己○○2人（而非聲請人
      之委任），卻認為被告乙○○、丁○○、戊○○3人，隱
      瞞新增部分必需拆除等事實，涉犯「背信」罪嫌，而「詐
      欺」聲請仲介費用新臺幣6萬5千元云云，其論旨一再矛盾
      ，已無可採。
（二）再查聲請意旨所舉之「頂讓協議書」已經記載防火巷拆除
      後之修補事宜，確足認定聲請人對於此節，不能諉為不知
      ，聲請意旨仍以被告乙○○、丁○○、戊○○均「隱瞞該
      等事實而使聲請人陷於錯誤」，自非無疑，且被告甲○○
      、己○○果如聲請意旨所指違建如遭拆除，由被告甲○○
      修補完繕云云，更如認定聲請人亦已知悉此事，當無何等
      陷於錯誤之情形可言，是以聲請意旨指摘被告等之陳述，
      均不可採，其推斷無非聲請人之臆測，尚非與何等已經調
      積極證據相左，容難據此認為被告之陳述內容有何違背，
      而達於其為訴訟上之證明，已於通常一般人均不致於有所
      懷疑，而得確信其為真實之程度，即尚難據以為有罪之認
      定。
（三）末以，交付審判制之立法意旨，係新增對於「檢察官不起
      訴或緩起訴裁量權」制衡之一種外部監督機制，法院僅就
      檢察官所為不起訴或緩起訴之處分是否正確加以審查，以
      防止檢察機關濫權，法院並非檢察官之延伸，法院亦不負
      擔檢察官之偵查作為。依此立法精神，刑事訴訟法第258
      條之3第3項規定，法院審查聲請交付審判案件時「得為必
      要之調查」，其調查證據之範圍，自應以「偵查中曾顯現
      之證據」為限；而同法第260條對於不起訴處分已確定或
      緩起訴處分期滿未經撤銷者因發現新事實、新證據者得再
      行起訴之規定，其立法理由說明該條所謂不起訴處分已確
      定者，包括「聲請法院交付審判復經駁回者」之情形在內
      ，是前述「得為必要之調查」，其調查證據範圍，更應以
      偵查中曾顯現之證據為限，不得就告訴人新提出之證據再
      為調查，亦不得蒐集偵查卷以外之證據，否則，將與同法
      第260條之再行起訴規定混淆不清，亦將使法院兼任檢察
      官而有回復「糾問制度」之虞，臺灣高等法院91年4月25
      日第1次刑事庭庭長法律問題研究會議決議內容，即採斯
      旨，再按法院裁定交付審判，即如同檢察官提起公訴使案
      件進入審判程序，是法院裁定交付審判之前提，必須偵查
      卷內所存證據已符合刑事訴訟法第251條第1項規定「足認
      被告有犯罪嫌疑」檢察官應提起公訴之情形，亦即該案件
      已經跨越起訴門檻，否則，縱或法院對於檢察官所認定之
      構成要件事實有不同判斷，但如該案件仍須另行蒐證偵查
      始能判斷應否交付審判者，因交付審判審查制度並無如同
      再議救濟制度得為「發回原檢察官續行偵查」之設計，法
      院仍應依同法第258之3第2項前段規定，以聲請無理由裁
      定駁回。
六、綜上所述，聲請意旨所指摘對聲請人不利之各節供詞，不僅
    並無從認檢察官對證據之採認，並無不合情理之處，且與偵
    查卷內所附跡證，均相符合，亦如前述。本件原不起訴處分
    書及聲請再議處分書既已詳予調查偵查卷內所存證據，並敘
    明所憑證據及判斷理由，且原處分所載證據取捨及事實認定
    之理由，亦無違背經驗法則、論理法則及證據法則之情事，
    是臺灣臺北地方法院檢察署檢察官及臺灣高等法院檢察署檢
    察長以被告犯罪嫌疑不足，予以不起訴處分及駁回再議之聲
    請，對照卷內資料，於法並無違誤。本件聲請交付審判意旨
    仍執前詞，對於原處分加以指摘求予審判，非有理由，應予
    駁回。
據上論斷，應依刑事訴訟法第285條之3第2項前段裁定如主文。
中    華    民    國    98    年    11    月    6    日
                  刑事第五庭審判長法  官  黃程暉
                                  法  官  吳勇毅
                                  法  官  李宜娟
以上正本證明與原本無異。
本裁定不得抗告。
                                書記官  高菁菁
中    華    民    國    98    年    11    月    6     日


司法院資訊處製作；財團法人民間司法改革基金會備份。
